臺北高等行政法院判決
　　　　　　　　　　　　　92年度訴字第05530號
　　　　　　　　　　　　　　　.
　　原　　　告　有惠實業股份有限公司
　　代　表　人　甲○○董事長.
　　訴訟代理人　丙○○
　　被　　　告　桃園縣政府
　　代　表　人　乙○○縣長）.
　　訴訟代理人　丁○○
　　　　　　　　戊○○
上列當事人間因就業服務法事件，原告不服行政院勞工委員會中
華民國92年10月24日勞訴字第0920044745號訴願決定（發文日期
：92年11月6日），提起行政訴訟。本院判決如下：
　　主  文
原告之訴駁回。
訴訟費用由原告負擔。
　　事  實
一、事實概要：
    原告於民國（下同）92年4月9日起僱用加和紙業股份有限公
    司（下稱加和公司）所合法申請聘僱之泰國籍外國人CHANSO
    OK VORAPHON（下稱：C君，護照號碼：C440313，核准地點
    ：苗栗縣竹南鎮○○街8號）及SEOKHUNTHOT　EKKASIT（下
    稱：S君，護照號碼：J446224，核准地點：苗栗縣竹南鎮○
    ○街8號）2名，於其位於桃園縣楊梅鎮上田里13鄰田寮子5
    之4號之工廠內從事紙箱翻整等工作，案經被告桃園縣政府
    會同桃園縣政府警察局楊梅分局於92年5月23日查獲，該分
    局遂以92年5月27日楊警分外字第0928003359號函移由被告
    核處，嗣經被告審查屬實，乃依就業服務法第57條第1款及
    第63條第1項規定，以92年7月10日以府勞組字第0920150322
    號違反就業服務法罰鍰案件處分書（下稱原處分）處原告罰
    鍰新臺幣（下同）40萬元。原告不服，提起訴願遭決定駁回
    後，遂提起行政訴訟。
二、兩造聲明：
　(一)原告聲明：
    1.訴願決定及原處分關於超過15萬元部分均撤銷。
    2.被告應返還原告25萬元。
    3.訴訟費用由被告負擔。
　(二)被告聲明：如主文所示。
三、兩造之爭點：
　(一)原告主張之理由：
    原告對於違規事實並不爭執，但原告雇用之3名外籍勞工於9
    2年3月底回國後，臺灣正值SARS期間，致原告招不到外籍勞
    工，連本國勞工亦工作意願低落，然原告業務量於SARS期間
    卻不減反增，為恐人手不足致延遲交貨及違約，不得已始向
    加和公司反應，加和公司遂派C君及S君至原告處協助生產加
    和公司產品，被告未詳查原告具有上述情有可原之不可歸責
    之正當理由，且未念及原告僅為初犯，即逕處以40萬元之重
    罰（按：原告就40萬元已繳納，且被告就加和公司所處罰鍰
    3 萬元，亦為原告所繳納），實有違誤。且處分後被告92年
    8 月5日違反就業服務法罰鍰案件裁量基準表就此情形之罰
    鍰已減輕，被告自應予減輕罰鍰。
  (二)被告主張之理由：
    1.原告自92年4月9日起，未經許可聘僱加和公司所申請聘僱
      之泰國籍外勞C君及S君，從事紙箱翻整等工作，案經被告
      會同警察局楊梅分局於92年5月23日當場查獲，原告受僱
      人丙○○及C君、S君經訊問後，均坦承上情不諱。雖原告
      主張當時嚴重缺工人，為免交貨遲延及違約，不得已始向
      加和公司借調C君及S君應急云云。惟查，原告總經理丙○
      ○業於桃園縣政府警察局楊梅分局92年5月23日談話筆錄
      證稱，因原告3名外勞於92年3月底回泰國，而泰國外勞因
      為SARS，來臺工作意願低，致原告招不到外勞，故伊始於
      92年4月9日向加和公司借調C君及S君至原告處代工加和公
      司的紙箱，每天工作8小時，超過算加班，薪水是向加和
      公司領的，加和公司再用發票向伊申請工資等語。另加和
      公司副理劉瑞明亦於警訊筆錄述稱C君及S君係分別於2002
      年9月20日、2001年6月22日來臺，因原告的外勞剛期滿回
      國，又因國內SARS疫情嚴重，一時無法重新引進外勞，所
      以原告總經理丙○○提議派兩名外勞支援原告代工加和公
      司產品，兩外勞薪水向加和公司領，再由加和公司向原告
      請款，工作時間自92年4初開始至今等語。足證原告確有
      未經許可聘僱該2名泰國籍外勞工作之實。
    2.原處分所為罰鍰，乃依據行政院勞工委員會之裁量基準表
      所為，在92年9月之前的案件，法人違法僱用外勞者，每
      僱用1人處分20萬元，加僱1人加罰20萬元，此有庭呈之違
      反就業服罰鍰案件處理要點及裁量基準表影本可參。
　　理  由
一、原告主張：原告當時因原有外勞數名返國，且業務量大增，
    不得已始向加和公司反應，派C君及S君至原告處協助生產加
    和公司產品，被告未詳查原告具有上述不可歸責之正當理由
    ，且未念及原告僅為初犯，逕處以40萬元之重罰，而原告亦
    已繳納，惟處分後被告92年8月5日違反就業服務法罰鍰案件
    裁量基準表就此情形之罰鍰已減輕，據此，依行政訴訟法第
    4條第1項、第196條規定，求為判決撤銷訴願決定及原處分
    關於超過15萬元部分，被告應返還原告25萬元云云。被告則
    以：原告未經許可，聘僱他人所申請聘僱之外國人屬實，被
    告依處分時之裁罰基準處以罰鍰，並無違誤，求為判決駁回
    原告之訴等語。
二、按「雇主聘僱外國人不得有列情事：一、聘僱未經許可、許
    可失效或他人所申請聘僱之外國人。．．．」「違反．．．
    第57條第1款．．．處新臺幣15萬元以上75萬元以下罰鍰。
    ．．．」就業服務法第57條第1款及第63條第1項分別定有明
    文。
三、原告於92年4月9日起僱用加和公司所合法申請聘僱之泰國籍
    外國人C君及S君，於原告位於桃園縣楊梅鎮上田里13鄰田寮
    子5之4號之工廠內從事紙箱翻整等工作，案經被告會同桃園
    縣政府警察局楊梅分局於92年5月23日查獲，該分局遂以92
    年5月27日楊警分外字第0928003359號函移由被告核處，嗣
    經被告審查屬實，乃以原處分處原告罰鍰40萬元等情，為兩
    造所不爭，並有上開函文、外勞居留資料查詢明細內容顯示
    畫面、桃園縣警察局楊梅分局現場紀錄表、C君、S君、加和
    公司副理劉瑞明及原告總經理丙○○偵訊筆錄附原處分卷可
    稽，堪認屬實。
四、茲有爭執者，乃原處分處以罰鍰40萬元是否有裁量濫用、逾
    越或怠惰之情事？按「行政機關依裁量權所為之行政處分，
    以其作為逾越權限或濫用權力者為限，行政法院得予撤銷。
    」行政訴訟法第201條定有明文，本件被告據以處罰原告之
    就業服務法第63條第1項規定之罰鍰在「15萬元以上75萬元
    以下」，被告衡酌原告為法人，未經許可僱用之外國勞工人
    數為2人等情節，處以罰鍰40萬元，於法定範圍內，無裁量
    逾越之情事。又被告依同法第6條第1項後段之規定為地方主
    管機關，其於裁處罰鍰時，自得考量為管理外籍勞工，並為
    避免妨礙本國人之就業機會、勞動條件、國民經濟發展及社
    會安定等行政目的，而為決定，本件被告既經審酌而以違反
    就業服務法之案件性質、情節輕重及其後果、違反次數、非
    法工作之外國人人數為裁量基準，作成91年6月21日之違反
    就業服務法罰鍰案件裁量基準表，本件原處分又係依裁處時
    之上開基準表而為，則被告作成裁量尚無與法律授權之目的
    相違或係出於不相關之動機之裁量濫用，亦尚無因故意或過
    失而消極不行使裁量權之裁量怠惰情事，依上開條文之意旨
    ，行政法院不得任意加以撤銷。末按行政法院審查行政裁量
    決定有無依行政機關自行訂頒之裁量基準，乃係基於平等原
    則之要求，易言之，行政法院係在審查該行政機關有無不依
    裁量當時之裁量基準而為差別待遇，自應以裁量決定時即原
    處分作成時之時點為判斷基準時點，是原告主張被告應依原
    處分作成後之92年8月5日違反就業服務法罰鍰案件裁量基準
    表（被告以92年8月5日府勞外字第0920177987號發布）減輕
    罰鍰為15萬元云云，要不足採。
五、綜合上述，被告審認原告未經許可，聘僱他人所申請聘僱之
    外國人，違反就業服務法第57條第1款規定，依同法第63條
    第1項規定裁處原告罰鍰40萬元之處分，洵屬有據，訴願決
    定予以維持，亦無不合，原告仍執前詞，訴請如聲明所示，
    為無理由，應予駁回。
據上論結，本件原告之訴為無理由，爰依行政訴訟法第98條第3
項前段，判決如主文。
中　　華　　民　　國　　94　　年　 　2　　月　　2　　 日
                  第三庭審判長法  官　王立杰
                              法  官  王碧芳
                              法  官  胡方新
上為正本係照原本作成。
如不服本判決，應於送達後20日內，向本院提出上訴狀並表明上
訴理由，如於本判決宣示後送達前提起上訴者，應於判決送達後
20日內補提上訴理由書（須按他造人數附繕本）。
中　　華　　民　　國　　94　　年　 　2　　月　　2　　 日
                              書記官  陳幸潔
